臺灣苗栗地方法院行政訴訟判決  
111年度交字第57號
111年7月5日辯論終結
原      告  巫秋霞  
訴訟代理人  林飛龍  
被      告  交通部公路總局新竹區監理所

代  表  人  吳季娟  
訴訟代理人  黃廉雁  
上列當事人間交通裁決事件，原告不服被告於民國111年5月31日
竹監苗字第54-ZFC225025號裁決，提起行政訴訟，本院判決如下
：
    主  文
原告之訴駁回。
訴訟費用新臺幣300元由原告負擔。
    事實及理由
壹、爭訟概要：原告所有車號000-0000號自用小客車（下稱原告
    車輛），於民國111年3月17日上午8時4分許，行駛於國道3
    號北向108.9公里（香山入口匝道），顯示左側方向燈後自
    右側車道向左變換車道至左側車道，經民眾於同年月23日檢
    舉後，由內政部警政署國道公路警察局第六公路警察大隊竹
    林分隊（下稱竹林分隊）於同年4月18日製發舉發違反道路
    交通管理事件通知單，違規事實為「行駛高速公路未依規定
    變換車道（未保持行車安全距離及間隔）」，再經被告於同
    年5月31日製發裁決書（竹監苗字第54-ZFC225025號），以
    「行駛高速公路未依規定變換車道」為由，依道路交通管
    理處罰條例（下稱道交條例）第33條第1項第4款、第63條第
    1項規定，處原告罰鍰新臺幣（下同）3,000元，並記違規點
    數1點（下稱原處分），原告不服原處分而提起本訴。
貳、實體部分
一、原告主張：原告車輛當日由林飛龍駕駛，於中華路北上香山
    交流道，該匝道短距離後，車道即合併，因視線問題，於過
    彎後嘗試向左變換車道，斯時後視鏡並未看見後方來車，直
    至車道快終止，而原告車輛變換車道時，並未聽見警示喇叭
    聲，經多次確認後突然發現左側車道有來車且快碰撞，原告
    車輛受到驚嚇後，向右減速靠邊確認安全並等待後車通過，
    其後以照後鏡及左側後視鏡確認該車沒有要超越時，方繼續
    前行加速進入左側車道，倘檢舉車輛發現原告車輛一過槽化
    線後立即硬向左變換車道，原告承認罰單，但原告車輛係逐
    步向左緩切，且車道已到盡頭，倘原告車輛未注意車距，何
    以要行至車道盡頭等語。並聲明：原處分撤銷。
二、被告則以：經審視舉發單位提供之採證影片，檢舉車輛行駛
    於入口匝道左側車道，而原告車輛出現於檢舉車輛右側後，
    顯示左側方向燈由入口匝道右側車道變換車道至左側車道，
    而未依規定讓直行車先行，且顯未保持安全距離及間隔，確
    有未依規定變換車道情事，原告之訴為無理由等語，資為抗
    辯。並聲明：原告之訴駁回。
三、兩造協議簡化爭點如下（交字卷〈下同〉第79至80頁，不爭執
    事項並有所列相關證據可佐，堪信為真實）：
  ㈠不爭執事項
  ⒈原告所有車號000-0000號自用小客車（第61頁汽車車籍查詢
    ），於111年3月17日上午8時4分許，行駛於國道3號北向108
    .9公里（香山入口匝道），顯示左側方向燈後自右側車道向
    左變換車道至左側車道（第80頁勘驗筆錄）。
  ⒉本件於111年3月23日經民眾檢舉後，由竹林分隊於同年4月18
    日製發舉發違反道路交通管理事件通知單，違規事實為「行
    駛高速公路未依規定變換車道（未保持行車安全距離及間隔
    ）」（第57頁通知單），該通知單有送達原告；其後被告於
    同年5月31日製發裁決書（竹監苗字第54-ZFC225025號），
    以「行駛高速公路未依規定變換車道」為由，依道交條例
    第33條第1項第4款、第63條第1項規定，處原告罰鍰3,000元
    ，並記違規點數1點（第59頁裁決書，即原處分），該裁決
    書並於同日送達原告（第63頁送達證書）。
  ⒊依違反道路交通管理事件統一裁罰基準及處理細則之附件違
    反道路交通管理事件統一裁罰基準表，違反道交條例第33條
    第1項第4款規定，若屬小型車裁罰基準為3,000元，並記違
    規點數1點（第35頁）。
  ㈡爭執事項
  ⒈原告車輛於上開時地，是否有未禮讓直行車先行，且未保持
    安全距離之舉？是否未依規定變換車道？
  ⒉原告請求撤銷原處分，有無理由？  
四、本院之判斷
  ㈠爭點一：
  ⒈按汽車行駛於高速公路，不遵使用限制、禁止、行車管制及
    管理事項之管制規則而未依規定變換車道者，處汽車駕駛人
    3,000元以上6,000元以下罰鍰，而汽車駕駛人有第33條第1
    項者，除依原條款處罰鍰外，記違規點數1點（道交條例第3
    3條第1項第4款、第63條第1項第1款）；又汽車在同向二車
    道以上之道路，除應依標誌或標線之指示行駛外，於變換車
    道時，應讓直行車先行，並注意安全距離（道路交通安全規
    則第98條第1項第6款）；再汽車在行駛途中，變換車道應依
    標誌、標線、號誌指示，並不得未保持安全距離及間隔（高
    速公路及快速公路交通管制規則第11條第3款）；另汽車行
    駛高速公路，前後兩車間之行車安全距離，在正常天候狀況
    下，小型車為車輛速率之每小時公里數值除以2，單位為公
    尺，而穿越虛線，係供車輛匯入匯出時，做為劃分主線車道
    與其他車道之用，其他車道車輛應讓主線車道車輛先行。本
    標線為白虛線，線寬15或30公分，線段1公尺，間距2公尺（
    高速公路及快速公路交通管制規則第6條第1項第1款、道路
    交通標誌標線號誌設置規則第189條之1第1、2項）。從而汽
    車行駛於高速公路，欲變換車道時，除應禮讓直行車先行外
    ，並應依行駛速率與他車保持安全距離及間隔，方屬適法。
　⒉經查：　
　⑴依不爭執事項⒈，原告車輛當日確有行經國道3號北向108.9公
    里香山交流道入口匝道時，顯示左側方向燈後自右側車道向
    左變換車道至左側車道，而經本院當庭勘驗被告提出之採證
    影片，勘驗結果為：畫面時間08：04：35至08：04：37，檢
    舉車輛行駛於左側車道，畫面顯示時速為47、50、52公里，
    右側可見劃設穿越虛線之右側車道；而於畫面時間08：04：
    37至08：04：39，檢舉車輛右前側之右側車道出現原告車輛
    ，並顯示左側方向燈自右側車道向左變換車道至檢舉車輛前
    方之左側車道，斯時原告車輛並未減速，然加速進入左側車
    道，亦未禮讓檢舉車輛，且原告車輛車身距離檢舉車輛車身
    甚近，原告車輛車尾距離檢舉車輛車頭至多僅有1線段、1間
    距，而畫面顯示檢舉車輛時速為54公里，檢舉車輛並發出「
    噹啷」之聲響；畫面時間08：04：40至08：04：55，原告車
    輛完全變換至左側車道，並向前駛去（第78至79頁勘驗筆錄
    ）。則依上開勘驗內容，可見原告車輛自右側車道變換車道
    至左側車道時，左側車道上有檢舉車輛直行，且時速為54公
    里，然原告車輛並未禮讓左側車道直行之檢舉車輛先行，且
    於與檢舉車輛間至多僅有1線段（1公尺）、1間距（2公尺）
    之3公尺距離時（第89至93頁勘驗擷取照片），即貿然變換
    車道至左側車道，未保持27公尺（以檢舉車輛時速54公里計
    算，即54公里÷2，單位為公尺）之行車安全距離，原告車輛
    自有未禮讓直行車先行，且未保持安全距離及間隔之客觀情
    節無疑。
　⑵原告雖主張前詞，然原告車輛既欲變換車道至左側車道，本
    即應自行充分注意左側車道路況，與他車是否鳴按喇叭警示
    無涉；另依上開勘驗結果，原告車輛變換車道前，檢舉車輛
    即以時速47、50、52公里行駛於左側車道，待原告車輛變換
    車道之際，檢舉車輛亦以時速54公里持續行駛，足見檢舉車
    輛並無讓原告車輛先行通過之情狀，礙無何原告所稱檢舉車
    輛並無超越之舉，其方變換車道之客觀情事；又原告車輛使
    用道路，本即應全程遵守交通規則，其於違規行為發生前，
    究有無遵守交通規則，應分別判斷，礙無互為影響之可能，
    故原告主張其進入匝道入口後係逐步向左緩切，縱使屬實，
    然依本院上開認定，其係於檢舉車輛仍持續行駛之際即貿然
    變換車道，實與其先行駕駛行為無關；再原告雖聲請被告提
    出檢舉車輛自匝道入口時起之影片，待證事實為檢舉車輛有
    踩煞車，而原告車輛於右側車道踩煞車後，確認檢舉車輛沒
    有要開，其方開進左側車道等語（第81頁），然依本院上開
    勘驗結果，業足明確認定本件違規事實，礙無無益調查原告
    車輛違規前之影片之必要，併此敘明。
  ㈡爭點二：
　　綜上，依不爭執事項⒈及上開勘驗結果，原告車輛當日既有
    行經國道3號北向108.9公里香山交流道入口匝道，自右側車
    道向左變換車道至左側車道之際，未禮讓直行車先行，且未
    保持安全距離及間隔之客觀情狀，依上開規定，即有未依規
    定變換車道之違規行為，從而被告依道交條例第33條第1項
    第4款、第63條第1項規定，對原告裁罰如不爭執事項⒉所示
    原處分，經核於法相符，並無原告所指違法之處，且與不爭
    執事項⒊統一裁罰基準表一致，原告訴請撤銷原處分為無理
    由，應予駁回。
五、本件事證已臻明確，兩造其餘攻擊防禦方法及訴訟資料，經
    本院審酌後核於本判決結果不生影響，爰不逐一論述，併此
    敘明。
六、本件第一審裁判費為300元，依行政訴訟法第98條第1項本文
    規定，應由敗訴之原告負擔，併依同法第237條之8第1項規
    定，確定第一審訴訟費用額如主文第2項所示。
七、結論：本件原告之訴為無理由，依同法第195條第1項後段規
    定，判決如主文第1項所示。
中　　華　　民　　國　　111 　年　　7 　　月　　6 　　日
                  行政訴訟庭　法　官　劉奕榔
以上正本係照原本作成。
如不服本判決，應於判決送達後20日內，向本院提出上訴狀並表
明上訴理由（原判決所違背之法令及其具體內容或依訴訟資料可
認為原判決有違背法令之具體事實），其未載明上訴理由者，應
於提出上訴後20日內向本院補提理由書（上訴狀及上訴理由書均
須按他造人數附繕本，如未按期補提上訴理由書，則逕予駁回上
訴），並應繳納上訴裁判費新臺幣750元。
中　　華　　民　　國　　111 　年　　7 　　月　　7 　　日
                              書記官  郭娜羽